臺灣苗栗地方法院民事判決
                                    110年度婚字第143號
原      告  甲○○  

訴訟代理人  饒斯棋律師
            甘眞綝律師
被      告  乙○○  



上列當事人間請求離婚事件，本院於民國111年11月3日言詞辯論
終結，判決如下：
    主      文
准原告與被告離婚
訴訟費用由被告負擔。
　　理    由
壹、事實概要
一、原告起訴略以：兩造於民國86 年1月27日結婚，育有已成年
    子女李明燦、趙來仕、李明諺，婚後被告於學校擔任老師及
    志工經常早出晚歸，家中事務、家用、學費多由原告負擔，
    被告不整理家中環境，將教材與個人物品堆放住處，雖經原
    告反應仍不予理睬。原告雖因母親中風，曾聘僱外勞協助打
    理家務，狀況稍有好轉，然106年1月12日外勞期滿離職，兩
    造再因被告未分擔家務與堆積物品發生爭執。107年初及8月
    底，兩造再度爭吵，被告以「你們李家衰敗；我們趙家旺」
    、「X他X」等語詆毀原告，同年12月被告提出離婚，並辱罵
    原告「無路用的查埔人(男人)，敢說不敢做，你去拿回來我
    一定簽」。兩造於同年月29日簽立離婚協議書，之後被告返
    回娘家居住，又以娘家人不同意，不願辦理離婚登記，並拒
    絕再談論離婚一事。兩造簽立離婚協議書前，已3年未有夫
    妻親密關係，之後又分房而居，迄今已逾4年未有交談及互
    動，被告甚於110年5月多次反鎖家中大門阻擋原告出入，時
    常踹門以表達不滿，導致房門歪曲需要修繕。綜合上述，因
    認被告對原告有不堪同居之虐待，且兩造婚姻已發生重大無
    法回復之破綻，爰依民法第1052 條第1項第3 款或第2 項規
    定，請求擇一判決離婚，並聲明：如主文所示。
二、被告辯稱略以：原告所述不實，被告婚後為待產離職，仍於
    家中開設家教班負擔生活費用，採買子女衣物，協助照顧公
    婆，更積極承擔家務，反觀原告不僅未依約戒菸，反而飲酒
    、吃檳榔，經常半夜在外飲酒後，做出諸多脫序之舉，方導
    致兩造長年惡言相向，大鬧離婚，嗣被告因身體不適尋求家
    務分工，原告竟否認被告對家中貢獻，在外尋歡，且未對家
    人給予關心。婚後兩造時常爭吵，互相口出惡言，結婚第一
    天被告即鬧離婚，被告與原告冷戰後，搬到子女房間或客廳
    ，與原告分房睡，基於一時氣憤，兩造於107年12月29日簽
    立離婚協議書，之後被告遷居娘家居住2天，因被告母親不
    同意兩造離婚，每天以淚洗面，被告又遷回兩造住處，但原
    告不願與被告同房，亦不願與被告講話，迄今兩造仍分房中
    。兩造住處之地下室、更衣室、樓梯間、廚房，擺放物品之
    情形仍如原告所提出之照片。目前被告母親罹患肺腺癌，病
    情嚴重，此時被告不想離婚，待被告母親百年後，被告願意
    與原告協議離婚。是以，原告主張並無理由，請求駁回原告
    之訴。
貳、本院得心證之理由：
一、按夫妻之一方，有民法第1052條第1 項各款以外之重大事由
    ，難以維持婚姻者，夫妻之一方得請求離婚；但其事由應由
    夫妻之一方負責者，僅他方得請求離婚；此於同條第2 項規
    定甚明。民法親屬編於民國74年修正後，於第1052條增列第
    2 項離婚事由之概括規定，其目的在使夫妻請求裁判離婚之
    事由較富彈性。是夫妻間發生足使婚姻難以維持之重大事由
    者，雖不符合該條第1 項所列各款情形，亦無不准依該法條
    第2 項訴請離婚之理，此有最高法院86年度第2 次民事庭會
    議決議文及86年度臺上字第1050號裁判要旨可參。再按，是
    否有難以維持婚姻之重大事由，判斷標準為婚姻是否已生破
    綻而無回復之希望，此不可由原告已喪失維持婚姻意欲之主
    觀面加以認定，而應依客觀的標準，應斟酌破壞夫妻共同生
    活之具體情事，是否客觀上達於動搖夫妻之共同生活，致夫
    妻已喪失維持婚姻之意欲以為斷，即難以維持婚姻之事實，
    是否已達於倘處於同一境況，任何人均將喪失維持婚姻希望
    之程度以決之，復有最高法院87年度臺上字第1304號、87年
    度臺上字第2495號裁判要旨可稽。難以維持之重大事由，於
    夫妻雙方就該事由均須負責時，應比較衡量雙方之有責程度
    ，僅責任較輕之一方，得向責任較重之他方請求離婚，如雙
    方之有責程度相同，則雙方均得請求離婚，以符公平，且符
    合民法第1052條第2 項規定之立法目的，亦有最高法院90年
    度臺上字第1639號裁判要旨可資參照。是以，婚姻係以夫妻
    之共同生活為目的，配偶應互相協力保持其共同生活之圓滿
    、安全及幸福，因而夫妻應相互尊重以增進情感和諧及誠摯
    之相處，此為維持婚姻之基礎，若此基礎不復存在，致夫妻
    無法共同生活，無復合可能者，即應認有難以維持婚姻之重
    大事由存在。
二、原告主張兩造於86年1月27日結婚，育有已成年子女李明燦
    、趙來仕、李明諺，婚後兩造經常發生爭吵，互相口出惡言
    ，經常分房而睡，復於107年12月29日簽立離婚協議書，被
    告遷居娘家數日，再遷回兩造住處，兩造分房而睡，迄今已
    逾4年，被告常在住處堆放甚多雜物，影響居住環境之清潔
    ，兩造為此常起爭執等情，業據原告提出戶籍謄本、住處堆
    放雜物照片、離婚協議書翻拍照片、兩造通訊對話紀錄截圖
    等件為證，核與被告到庭所述之情節大致相符。參酌證人即
    兩造子女趙來仕、李明諺於111年6月10日到庭證述略以：自
    我們就讀國小起，兩造經常惡言相向，沒有互相關心、溝通
    ，都靠子女傳話，被告喜歡廢物利用，常帶很多東西回家，
    有時東西太多無法整理，廚房以外東西大多被告的，兩造簽
    立離婚協議書前，被告說過2、3次要離婚，但簽字後反悔，
    迄今兩造仍分房睡，沒有任何互動等語，經載明於言詞辯論
    筆錄可資佐證。被告辯稱原告在外尋歡、半夜爛醉如泥回家
    云云，為原告否認，被告復未舉證以實其說，參酌兩造子女
    到庭證述之上開情節，尚難據此認定被告所辯情節為真。
三、綜上論述，兩造於86 年1月27日結婚，婚後經常發生爭執，
    互相口出惡言，被告多次提議離婚，爭吵後常主動遷居子女
    房間或客廳，經常與原告分房而睡，兩造復於107年12月29
    日簽立離婚協議書，被告遷居娘家數日，再遷回兩造住處，
    兩造分房而睡，迄今已逾4年，被告常在住處堆放甚多雜物
    ，影響居住環境之清潔，兩造為此常起爭執，長年各自生活
    ，情感甚為疏離，原告堅持訴請離婚，被告辯稱母親生病而
    不願離婚云云，惟未見有何維繫婚姻、修補裂痕之具體作為
    ，未見兩造有何溝通、轉圜餘地，顯見兩造間之婚姻僅徒具
    婚姻之外觀，婚姻共同生活中之情愛基礎喪失，實質上已無
    夫妻共同生活可言，核與夫妻以共同生活、同甘共苦、共創
    幸福家庭生活之本質相悖。兩造間既然已無正常夫妻間所應
    具備互信、互諒、互愛之情感基礎，客觀上已難期待兩造繼
    續經營和諧幸福之婚姻生活，主觀上亦難認有維繫婚姻之意
    願，而依社會上一般觀念為體察，任何人處於同一情況下，
    均不願繼續維持婚姻生活，堪認兩造間之婚姻已生破綻而無
    回復之希望，有不能維持婚姻之重大事由，且就上開離婚事
    由觀之，被告之可歸責程度略高於原告。從而，原告依民法
    第1052條第2項規定，主張兩造間有難以維持婚姻之重大事
    由，據以請求判決離婚，為有理由，應予准許。
四、又原告係主張依民法第1052條第1 項第3 款及同條第2 項之
    規定請求本院擇一裁判離婚，為選擇之訴之合併，本院既認
    原告依同法條第2 項之規定請求離婚為有理由，已如前述，
    則就其餘事由即無再予審酌之必要，爰不另予論述。
五、據上論結，原告之訴為有理由，依家事事件法第51條、民事
    訴訟法第78條，判決如主文。
中　　華　　民　　國　　111 　年　　11　　月　　24　　日
                   家事法庭     法  官　李麗萍
以上正本係照原本作成。
如對本判決不服，應於判決送達後20日內向本院提出上訴狀附繕
本，並繳納上訴費新臺幣4,500元。
中　　華　　民　　國　　111 　年　　11　　月　　24　　日
                                書記官　陳政伸